臺灣苗栗地方法院民事裁定　　　　　　 100年度監宣字第72號
聲　請　人　黃勝旗
相　對　人　黃文賜
關　係　人　黃勝義
上列聲請人聲請監護宣告事件，本院裁定如下：
    主    文
宣告相對人黃文賜（民國○ 年○○月○○日生，身分證統一編號：Ｚ0
00000000號）為受監護宣告之人。
選定聲請人黃勝旗（民國○○年○○月○○日生，身分證統一編號：Ｚ0
00000000號）為相對人之監護人。
選定關係人黃勝義（民國○○年○ 月○ 日生、身分證統一編號：Ｚ0
00000000號）為會同開具財產清冊之人。
程序費用新台幣壹仟元由受監護宣告之人負擔。
    理    由
一、按對於因精神障礙或其他心智缺陷，致不能為意思表示或受
    意思表示，或不能辨識其意思效果者，法院得因本人、配偶
    、四親等之親屬，最近1 年有同居事實之其他親屬、檢察官
    、主管機關或社會福利機構之聲請，為監護之宣告，民法第
    14條第1 項定有明文。次按，受監護宣告之人應置監護人；
    法院為監護之宣告時，應依職權就配偶、四親等內之親屬、
    最近1 年有同居事實之其他親屬、主管機關、社會福利機構
    或其他適當之人選定1 人或數人為監護人，並同時指定會同
    開具財產清冊之人；法院選定監護人時，應依受監護宣告之
    人之最佳利益，優先考量受監護宣告之人之意見，審酌一切
    情狀，並注意下列事項：一、受監護宣告之人之身心狀態與
    生活及財產狀況。二、受監護宣告之人與其配偶、子女或其
    他共同生活之人間之情感狀況。三、監護人之職業、經歷、
    意見及其與受監護宣告之人之利害關係。四、法人為監護人
    時，其事業之種類與內容，法人及其代表人與受監護宣告之
    人之利害關係，民法第1110條、第1111條第1 項、第1111條
    之1 定有明文。
二、聲請人主張略以：聲請人黃勝旗為相對人黃文賜之次子，相
    對人於民國92年8 月間因腦部外傷，導致水腦，雖經送醫，
    仍不見起色，已因精神障礙或心智缺陷致不能為意思表示或
    受意思表示，或不能辨識其意思表示效果之程度，日常生活
    事務均無法自理，為此請求宣告相對人為受監護宣告之人，
    及選任聲請人黃勝旗為相對人之監護人等語，業據其提出與
    所述相符之戶籍謄本、親屬系統表及中英醫療社團法人中英
    醫院乙種診斷證明書為證。另經本院囑託臺灣板橋地方法院
    於100 年11月14日上午9 時45分許，至中英醫院實施鑑定程
    序，有鑑定人馮德誠醫師及關係人黃勝義在場，法官當場審
    驗相對人之心神狀況，並在醫師面前訊問相對人，相對人躺
    臥病床上，插鼻胃管並氣切，對於法官叫喚均無回應；鑑定
    人馮德誠醫師則表示：相對人目前無法言語，長期臥床，四
    肢僵硬，插有鼻胃管及氧氣面罩，需使用尿布，對外界叫喚
    沒有辦法反應，日常生活須他人照顧等語，此有臺灣板橋地
    方法院於100 年11月14日於上開處所製作之勘驗筆錄附卷可
    稽。
三、另上開醫師製作之精神鑑定報告載明：相對人於92年間頭部
    外傷，目前有發燒、喘等症狀，於中英醫院住院治療，相對
    人學理檢查張眼臥床、不會說話，四肢攣縮僵硬，有鼻胃管
    、氧氣面罩，並插有尿管，惟精神狀態無法檢測，而相對人
    日常生活起居需他人照顧，相對人「辨別行為是非」及「依
    辨別而為行為」之能力差，已達完全不能意思表示或辨識意
    思表示效果，為符合受監護宣告之人等語，此有板橋中興醫
    院100 年11月14日精神鑑定報告書1 份在卷可參。綜觀上情
    ，足認相對人確因精神障礙或其他心智缺陷，致不能意思表
    示或受意思表示，或不能辨識其意思表示之效果，爰宣告相
    對人為受監護宣告之人。
四、茲審酌相對人配偶已過世，聲請人黃勝旗為相對人之次子，
    並於聲請狀中表示願意擔任監護人，相對人之其他子女黃勝
    彥、黃勝進、黃勝義、黃勝麟、黃寶宮亦出具同意書表示贊
    同由聲請人擔任相對人之監護人。復參酌桃園縣政府訪視調
    查報告略以：相對人與配偶共育有5 男3 女，配偶於80年間
    過世，相對人之子女因無適當人選可照護相對人，故將相對
    人安置於護理之家，除次子即聲請人、三子、三女外，其餘
    均居住在新北市板橋區，彼此往來方便，相對人照護費用每
    月2 萬由5 名兒子共同負擔，並由黃勝義為支付費用之窗口
    ，現聲請人與配偶均退休，家庭生活開銷均由子女支應，無
    負債，家庭經濟狀況無虞，家人關係和睦，目前因相對人已
    無意識，聲請人每2 、3 月北上探望相對人1 次，探視時配
    偶及子女均會隨行，雖探視頻率不高，但平常仍會與黃勝義
    以電話聯繫瞭解相對人之近況，另相聲請人之家屬會議討論
    ，原選定由距離相對人養護中心較近，且主要負起照顧相對
    人之黃勝義為相對人之監護人人選，聲請人則擔任會同開具
    財產清冊之人，卻於填寫聲請人狀時誤植，經家屬再次討論
    ，認2 人角色互換並無影響相對人之權益，聲請人亦具有擔
    任監護人之意願，評估聲請人在各方面之功能，尚無不當擔
    任相對人之監護人之處等語。茲審酌相對人之身心狀態與生
    活及財產狀況、與子女或其他共同生活之人間之情感狀況，
    及審酌監護人之職業、經歷、意見及其與相對人之利害關係
    ，爰選定聲請人黃勝旗為相對人之監護人，另關係人黃勝義
    為受監護宣告人之4 子，同意擔任會同開具財產清冊之人，
    爰依上揭規定，指定黃勝義為會同開具財產清冊之人。
五、末按，監護人於執行有關受監護人之生活、護養療治及財產
    之職務時，應尊重受監護人之意思，並考量其身心狀況與生
    活狀況；監護開始時，監護人對於受監護人之財產，應依規
    定會同本院選定開具財產清冊之人，於2 月內開具財產清冊
    ，並陳報法院；於前條之財產清冊開具完成並陳報法院前，
    監護人對於受監護人之財產僅得為管理上必要之行為；監護
    人對於受監護人之財產，非為受監護人之利益，不得使用、
    代為或同意處分；監護人代理受監護人購置或處分不動產，
    或就其居住之建築物或基地出租、供他人使用或終止租賃，
    非經法院許可，不生效力；新修正民法第1112條、第1113條
    准用第1099條、第1099-1、第1101條第1 項及第2 項之規定
    甚明，請參照辦理。
六、依民事訴訟法第608條第1項，裁定如主文。
中    華    民    國  100     年    12    月    14    日
                  家事法庭    法  官  李麗萍
以上為正本係照原本作成。
如不服本裁定關於選定監護人及指定會同開具財產清冊之人等部
分，應於送達後10日內向本院提出抗告狀，並應繳納抗告費新臺
幣1000元；其餘關於宣告監護之部分，不得抗告。
                              書記官  簡慶仁
中    華    民    國   100    年    12    月    14    日